【裁判字號】    99,上易,1943
【裁判日期】    991124
【裁判案由】    竊盜
【裁判全文】
臺灣高等法院刑事判決                99年度上易字第1943號
上  訴  人
即  被  告  王良維
選任辯護人  鐘律師
上列上訴人因竊盜案件，不服臺灣士林地方法院99年度審易字第
631號，中華民國99年6月30日第一審判決（起訴案號：臺灣士林
地方法院檢察署99年度偵字第4138號），提起上訴，本院判決如
下：
    主  文
上訴駁回。
    事  實
一、王良維於民國98年8 月上旬某日至同年月27日上午9 時之間
    某時，前往位在臺北縣汐止市○○街56巷42號「海華建設股
    份有限公司」（下稱海華公司）所有供倉庫使用之無人居住
    大樓，先以不詳方式將裝置在地下一樓氣窗外之鐵製百葉窗
    予以拆卸，再開啟未上鎖之氣窗後，翻越氣窗及以繩索進入
    該址地下一樓，即以不詳方式竊取海華公司所有，放置該處
    發電機機房內之發電機電纜線3條（總長度約225公尺）、電
    瓶線2條、電瓶2個及充電機1台（合計價值約新臺幣24萬
    9,900元）等物，得手後，即循相同方式逃逸。嗣因海華公
    司於98年8月27日上午9時委請廠商至該處進行發電機定期保
    養時，發現上開物品遭竊而報警，經警據報前往上址採證，
    在發電機機房地上採得檳榔渣2枚，經送鑑驗後證實其中1枚
    其上之DNA-STR型別與檔存王良維之DNA-STR型別相同而查獲
    。
二、案經臺北市政府警察局汐止分局報告臺灣士林地方法院檢察
    署檢察官偵查起訴。
    理  由
壹、程序方面：
  本件認定事實所引用之本件卷內其他所有卷證資料（包含文書
  證據、物證等證據），並無證據證明係公務員違背法定程序所
  取得；而檢察官、被告對本院提示之卷證，亦均表示同意作為
  證據等語在卷（見本院卷99年9月27日準備程序筆錄），且卷
  內之文書證據及證人於審判外之陳述，亦無刑事訴訟法第159
  條之4之顯有不可信之情況與不得作為證據之情形，且被告未
  曾提及檢察官在偵查時，有任何不法取供之情形，且客觀上並
  無顯不可信之情況。綜上，依刑事訴訟法第159條至159條之5
  之規定，本件認定事實所引用之本件卷證所有證據（包含文書
  證據、物證等證據），均有證據能力，合先敘明。
貳、實體部分：
一、訊據被告王良維矢口否認犯行，辯稱：伊經常牽狗前往上址
    附近散步，因坐在屋簷下，一時無聊而將自己食用後之檳榔
    渣由氣窗丟入該址地下室，並無侵入地下室行竊之犯行；辯
    護意旨略以扣案之檳榔渣、煙蒂、保特瓶等物，僅其中1枚
    檳榔渣殘存之DNA-STR型別與被告相同，其餘均與被告無關
    竊盜現場有保全設施，惟保全資料均無法證明被告有潛入行
    竊之行為，本件並無積極證據可證明被告犯罪云云。
二、本院查：
  (一)、訊據證人楊志彥於原審法院審理時具結證稱：伊係海華公
      司倉管人員，海華公司位在臺北縣汐止市○○街56巷42號
      之大樓係供倉庫使用，地下一樓堆放有公司之雜物及發電
      機，發電機放置在角落，該區域有用鐵網圍起來（以下稱
      發電機機房），必須經過車道鐵捲門才能進出地下一樓，
      但該鐵捲門平常均關閉，除須用鑰匙開啟鐵捲門之開關，
      還需先解除保全設定，公司只有伊及主管可以解除保全，
      一般人無法任意進出該地下室；地下室的發電機房上方設
      有氣窗，平常都是關閉，保全有遠紅外線系統，但當時並
      無發報，氣窗外並有安裝鐵製百葉窗。海華公司會定期請
      廠商保養發電機，伊每月月初及月底均也會前往巡視，最
      近一次發電機保養是在98年6月下旬，當時並無異狀，伊
      於98年8月初最後一次巡視時，也未發現任何異狀，直至
      98 年8月27日上午9時，發電機廠商進行定期保養時，因
      發電機無法啟動，經廠商清點發現發電機電纜線3條（總
      長度約225公尺）、電瓶線2條、電瓶2個及充電機1台等物
      均已不見，伊當場抬頭看，發現發電機房位置的氣窗已被
      推開，窗外的鐵製百葉窗也遭人以不詳方式拆下後棄置一
      旁，另有一條繩索勾在氣窗上，始知遭竊，伊便報警處理
      ，照片所示遭侵入氣窗下的2個梯子原本放在鐵捲門邊，
      本案發生後隔2天保全有發報，保全人員在去看的時候繩
      索已經不見了，本案遭竊保全未發報，故已獲得保全公司
      賠償等語明確在卷（參見原審法院卷第35頁至第40頁），
      並有員警據報於98年8月27日前往上開地點蒐證而拍攝之
      現場照片12幀及警製現場圖等件在卷可佐（附於原審法院
      卷第26頁至第31頁、偵卷第21至第23頁），而由該等照片
      觀之，上址地下室放置發電機位置之上方氣窗已遭開啟，
      並有繩索至氣窗垂下，遭開啟之氣窗旁地上有一遭卸下之
      百葉窗，核與證人楊志彥證述情節相符。可證海華公司所
      有放置上址地下一樓之發電機電纜線3條、電瓶線2條、電
      瓶2個及充電機1台等物，確於98年8月上旬某日至同年月
      27 日上午9時間某時，遭人拆卸氣窗外之鐵製百葉窗，再
      開啟未上鎖之氣窗，翻越氣窗以繩索進入該址地下一樓後
      ，竊取得手。
  (二)、次查，員警於接獲海華公司報案後，隨即於同日前往上址
      勘查採證，並在發電機旁地上採得可疑檳榔渣2枚，經送
      DNA 型別鑑定，證實編號1檳榔渣留存之DNA-STR型別與檔
      存王良維之DNA-STR型別相同，此有臺北縣政府警察局98
      年12月24日北縣警鑑字第0980193418號鑑定書在卷可稽（
      附於偵卷第17頁至第18頁），質之被告亦坦承確有將檳榔
      渣棄置該處之事實（參見原審法院卷第17頁背面），惟以
      其經常至上址附近蹓狗散步，常吃檳榔，有亂丟檳榔渣之
      習慣，伊坐在氣窗旁屋簷下，一時無聊才將自己檳榔渣由
      氣窗丟入該址地下室云云置辯，否認有侵入地下室之事實
      ，惟查：
      1.由卷附現場照片觀之，上址地下室氣窗係安裝在建築物
        牆面之靠近地面位置，並略為凹入牆面，氣窗所在屋簷
        下無可供人坐之處所，除非刻意以半蹲姿勢挪入否則無
        法為之，整排氣窗僅其中一扇氣窗開啟，除被告先將檳
        榔渣吐在手上，再刻意彎腰低頭往氣窗內丟擲外，實無
        可能在未侵入地下室之情況下，所食棄之檳榔渣竟遺留
        在案發地點之理，而上述丟棄檳榔渣之動作，與一般食
        用檳榔者隨口吐出，以免雙手遭檳榔汁染髒之常情顯不
        相符。
      2.再者，本案員警於案發地點之發電機旁地上除採得有被
        告DNA之編號1檳榔渣外，另採得可疑編號6檳榔渣1枚，
        經鑑驗後證實其上DNA為被告以外之人所留，此有上開
        鑑定書可憑；而被告前因另涉嫌臺北縣瑞芳鎮「大耀汽
        車股份有限公司」（下稱大耀公司）廠房遭人入內竊取
        電表箱及配電箱電線乙案（下稱另案），另案員警在現
        場配電箱內採得血跡，送鑑定結果，與本案之編號6檳
        榔渣上DNA-STR型別相同，即屬另一不明人士所有，此
        有台北縣政府警察局北縣警鑑字第0980170455號鑑定書
        可稽。被告王良維雖經臺灣基隆地方法院檢察署以99
        年度偵字第861號提起公訴，然經臺灣基隆地方法院99
        年度易字第100號以犯罪嫌疑不足為由判決無罪確定。
        查於該另案雖員警初始誤認現場配電相血跡為王良維所
        遺留，通知被告到案說明，被告於該案中坦承曾經進入
        遭竊地點之廠房，但辯稱當日係要去看可否承租廠房云
        云，惟另案現場跡證顯示犯嫌也是翻窗入內行竊，犯案
        手法與本案相同，且犯案時間98年9月3日至98年9月7日
        上午8、9前，與本案98年8月上旬至同月27日上午9時間
        相去不遠。甚且被告於該案99年3月3日偵訊中經檢察官
        問及本案海華公司遭竊案留有被告檳榔渣一節，被告竟
        稱不知海華公司在哪裡，當被問及何以無端進入大耀公
        司廠房，王良維稱因廠房門口有招租廣告才進去廠房云
        云，惟此情經證人即大耀公司負責人蔡耀中當庭否認，
        並證稱之前一年都沒貼廣告，上個月（99年2月）才在
        門口貼招租廣告等情屬實。被告於另案稱看到招租廣告
        欲承租廠房，雖其於99年3月3日偵訊中提出自行拍攝大
        耀公司廠房之招租廣告，依證人蔡耀中之證詞內容，諒
        係被告於偵訊前拍攝非案發當時狀況。縱令王良維所稱
        欲承租廠房，卻未先以電話聯繫，擅自入內，抑且檢察
        官在另案審理中以遭竊現場配電箱上採到血跡（非被告
        所有）質問被告，被告供稱進去四周晃晃順便在內吐檳
        榔渣，有打開總電箱蓋子稍微翻了一下等語（見另案審
        理卷29、30頁），但實際上另案大耀公司遭竊案電箱上
        之血跡非被告所有，且根本未查扣檳榔渣送驗，此經本
        院調閱臺灣基隆地方法院99年度易字第100號偵審全卷
        核閱屬實。不論本案或另案被告總強調有隨意吐檳榔渣
        之習慣，對其不合理行徑卻始終無法解釋，甚至顧左右
        而言他，其用意不言可喻，以上種種在在顯示被告之辯
        解皆屬避重就輕推卸刑責之詞。
  (三)、被告辯稱無聊故意將檳榔渣丟入海華公司地下室一節，非
      事理之常，該檳榔渣即為被告侵入海華公司之積極證據，
      已如上述。至辯護人稱僅檳榔渣不足證明被告犯行，有保
      全設定，遭侵入卻不自覺，也未調閱鄰近之監視設備，現
      場又無被告之指紋、腳紋足以證明被告潛入部分。查本案
      海華公司遭人入內行竊之地下室發電機房設有進出門禁，
      雖有保全但因器材故障未發報，該處光線昏暗處所，也無
      監視設備，已經證人楊志彥結證屬實，更何況海華公司遭
      竊之地下室僅供堆放雜物之用，非一般人得自由出入之場
      所，歹徒係由氣窗並藉助繩索、梯子侵入，而證人楊志彥
      於查覺放置該處之發電機所配屬電線、電瓶等物遭竊之際
      ，同時在發電機地上旁採得染有被告DNA之檳榔渣，諸多
      巧合被告均無法提出合理解釋，至於失竊贓物之重量雖達
      百公斤，然竊嫌無須一次搬運，此點亦不能為被告有利認
      定，堪認被告確有侵入該址地下室行竊之犯行無訛，被告
      否認犯行，並不足採。本案事證明確，被告犯行堪以認定
      ，應依法論科。
三、按刑法第321 條第1 項第2 款所稱「其他安全設備」，指門
    扇、牆垣以外，依通常觀念足認防盜之一切設備而言，如門
    鎖、窗戶、房間門、鐵窗或通往陽臺之落地門均屬之。查被
    告翻越氣窗進入無人居住之建築物內行竊財物得手，核其所
    為，係犯刑法第321 條第1 項第2 款之踰越安全設備竊盜罪
    ，至公訴意旨雖指被告犯案時尚持可供兇器使用之不詳工具
    及剪刀分別破壞百葉窗及剪斷電線，然因所指兇器均未扣案
    ，復據證人楊志彥證述該百葉窗因年久失修，非無可能係遭
    人徒手拉下乙情在卷（參見原審法院卷第38頁），而拆卸連
    接發電機之電纜線、電瓶線等物，客觀上亦非以剪刀為唯一
    工具，是公訴人此部分之指訴尚乏確據，基於罪疑為有利被
    告原則，自無從逕予認定屬實。則公訴意旨認被告所為尚該
    當毀壞安全設備、攜帶兇器之加重竊盜構成要件，尚有未洽
    ，惟同一竊盜犯行如同時構成刑法第321條第1項所列數款加
    重事由，仍屬實質上之一罪，爰逕就公訴意旨前揭認定未洽
    部分予以敘明更正，不另為被告無罪之諭知，併此指明。
四、原審以被告犯行明確，適用刑法第321條第1項第2款，並審
    濁被告正值盛年，求財不循正途，品行非佳，犯罪所得財物
    價值非微，且未賠償被害人損害並衡量其犯罪手段與生活狀
    況智識程度等一切情狀，量處有期徒刑八月，敘明未扣案之
    做案繩索一條於案發二日後已經不見，復無證據證明係被告
    所有之物，不予沒收。經核無誤。量刑亦屬妥適，被告猶執
    前詞指摘原判決不當，為無理由，應予駁回。
據上論斷，應依刑事訴訟法第368條，判決如主文。
本案經檢察官陳大偉到庭執行職務。
中    華    民    國    99    年    11    月    24    日
                  刑事第十庭  審判長法  官  宋  祺
                                    法  官  陳明珠
                                    法  官  林孟宜
以上正本證明與原本無異。
不得上訴。
                                    書記官  王靜怡
中    華    民    國    99    年    11    月    24    日
附錄：本案論罪科刑法條全文
刑法第321 條第1 項第2 款
犯竊盜罪而有左列情形之一者，處 6 月以上、 5 年以下有期徒
刑：
二、毀越門扇、牆垣或其他安全設備而犯之者。

司法院資訊處製作；財團法人民間司法改革基金會備份。
